最高法院刑事判決　　　　　　九十四年度台上字第一九七四號
　　上　訴　人　甲○○
上列上訴人因違反毒品危害防制條例等罪案件，不服台灣高等法
院高雄分院中華民國九十三年十二月二十三日第二審判決（九十
三年度上重訴字第二一號，起訴案號：台灣高雄地方法院檢察署
九十一年度偵字第二一三二七號），提起上訴，本院判決如下：
    主  文
原判決撤銷，發回台灣高等法院高雄分院。
    理  由
本件原判決認定上訴人甲○○明知海洛因為我國行政院公告列為
毒品危害防制條例第二條第二項之第一級毒品，制式手槍及制式
子彈為槍砲彈藥刀械管制條例第四條第一項第一、二款所規定之
槍砲、彈藥，均不得非法持有、運輸，且明知海洛因及槍械、子
彈業經行政院依法公告為管制進出口之物品，不得私運進口，竟
於民國九十一年八月間某日，與黃騰賢（另由原審法院審理中）
共同基於運輸毒品自泰國走私進入台灣地區內之犯意聯絡，約定
由上訴人代為尋找船員，自泰國將第一級毒品海洛因私運進入台
灣並交付後，黃騰賢即以每塊海洛因新台幣（下同）五萬元之代
價作為報酬，而上訴人見有利可圖，遂應允之，並另基於販賣、
運輸制式手槍、子彈及私運管制物品制式手槍、子彈之犯意，欲
自泰國販入制式手槍及子彈並將之私運進入台灣販賣營利，而於
同年月二十二日撥打在「帆洋號」遠洋漁船上工作之船員楊順昌
（業經第一審法院以九十一年度重訴字第七七號判處罪刑確定）
電話號碼為0000000000號之行動電話與楊順昌聯絡，
二人於同日晚上八、九時許，在高雄縣鳳山市中崙國宅社區附近
見面後，上訴人即向楊順昌表示欲委由其利用「帆洋號」漁船停
泊泰國之機會，自泰國私運毒品及槍枝、子彈進入台灣，約定待
楊順昌順利將毒品及槍枝、子彈走私進入台灣並交付甲○○後，
甲○○將給付十五萬元予楊順昌作為代價，楊順昌亦明知海洛因
為我國公告列為毒品危害防制條例第二條第二項之第一級毒品，
制式手槍及制式子彈為槍砲彈藥刀械管制條例第四條第一項第一
、二款所規定之槍砲、彈藥，均不得非法持有、運輸，且明知海
洛因及槍械、子彈業經行政院依法公告為管制進出口之物品，不
得私運進口，竟因有債務需錢處理，為謀不法之利益，乃應允之
，上訴人與楊順昌遂共同基於運輸第一級毒品海洛因、制式手槍
、子彈及私運管制物品第一級毒品海洛因、制式手槍、子彈之犯
意聯絡，由上訴人先行前往泰國，楊順昌則於同年八月二十四日
「帆洋號」出港時，以上開行動電話告知上訴人，楊順昌並於同
年九月初某日「帆洋號」漁船抵達泰國之蘇那塔尼港後，以其在
泰國購得之易付卡撥打上訴人所留之泰國聯絡電話與上訴人取得
聯繫，上訴人乃於同年九月初，在泰國蘇那塔尼港附近，以二十
萬元之價格向當地泰國人購買原判決附表編號二至六所示制式手
槍四支、子彈二百顆（上訴人擬以每支手槍配五十顆子彈之方式
在台灣出售，售價為二十萬元，全部槍彈售價為八十萬元，扣除
成本二十萬元後，上訴人預計可獲利六十萬元），並於楊順昌停
留泰國期間，將原判決附表編號一所示海洛因磚二十二塊及原判
決附表編號二至六所示制式手槍四支、子彈二百顆交予楊順昌，
由楊順昌將上開物品藏放在漁船前方舺板倉庫內，以漁網加以掩
蓋，而利用「帆洋號」漁船返回台灣之機會，以走私管道將上開
第一級毒品海洛因及槍枝、子彈運輸來台。嗣於同年九月十七日
十二時三十分許，「帆洋號」漁船返回高雄市第二港口後，經法
務部調查局南部地區機動工作組人員會同其他相關單位人員上船
進行安檢而查獲，並扣得如原判決附表編號一至六號所示海洛因
磚、手槍（含彈匣）、子彈及上訴人所有供犯運輸第一級毒品海
洛因所用之外包裝（如原判決附表編號一所示）、楊順昌所有供
與上訴人共犯運輸第一級毒品所用之行動電話一支（如原判決附
表編號七所示）等情，因而撤銷第一審判決，改判仍論處上訴人
共同運輸第一級毒品及未經許可販賣手槍兩項罪刑，固非無見。
惟查：(一)原判決事實認定：上訴人基於販賣、運輸制式手槍、子
彈及私運管制物品制式手槍、子彈之犯意，欲自泰國販入制式手
槍及子彈並將之私運進入台灣販賣營利等情，於理由欄亦記載「
未經許可販賣手槍及制式子彈犯行，雖未據公訴人起訴，然此部
分與起訴部分有想像競合犯及牽連犯之裁判上一罪關係」等語，
但未進一步述販賣手槍、子彈與起訴部分之何罪（運輸毒品或
運輸手槍或其他犯罪）有何牽連關係，應從一重之何罪處斷，自
有理由不備及不適用法則之違法。(二)原判決事實既認定上訴人欲
自泰國販入制式手槍及子彈將之私運進入台灣販賣營利，然理由
欄卻未說明所依憑之證據及認定之理由，亦有判決理由不備之違
法，(三)原判決既認上訴人販賣手槍、子彈部分與起訴之部分有牽
連或想像競合犯關係，但主文欄卻論處上訴人運輸第一級毒品及
未經許可販賣手槍二罪，二罪併合處罰，此亦有判決理由矛盾之
違法。倘認上訴人非法販賣手槍、子彈之行為與運輸手槍、子彈
之行為，具有方法、結果之牽連關係應從一重處斷，又倘認上訴
人所為運輸、走私第一級毒品之行為與運輸、走私手槍、子彈之
行為，各具有想像競合犯關係，各應從一重之運輸手槍及運輸第
一級毒品罪處斷，運輸毒品及運輸手槍又具有想像競合犯關係，
應從一重之運輸第一級毒品罪處斷，最終是否僅能從一重論處上
訴人運輸第一級毒品之罪刑？實情如何？原審未予詳查審酌，遽
論處上訴人運輸第一級毒品及未經許可販賣手槍兩項罪刑，自有
未合。(四)原判決宣告沒收之行動電話，未指明其號碼為0000
000000號，亦有未洽。以上或為上訴意旨所指摘，或為本
院得依職權調查之事項，且上訴人未經許可販賣手槍部分與共同
運輸第一級毒品部分具有審判不可分之關係，故應認原判決全部
均有撤銷發回更審之原因。
據上論結，應依刑事訴訟法第三百九十七條、第四百零一條，判
決如主文。
中　　華　　民　　國　九十四　年　　四　　月　二十一　日
                      最高法院刑事第十庭
                          審判長法官  陳　正　庸
                                法官  賴　忠　星
                                法官  王　居　財
                                法官  林　開　任
                                法官  林　立　華
      本件正本證明與原本無異
                                      書  記  官
中　　華　　民　　國　九十四　年　　五　　月    二  　日
                                                      Ｌ
